臺灣臺南地方法院刑事判決
111年度金訴字第273號
公  訴  人  臺灣臺南地方法院檢察署檢察官
被      告  莊景明



上列被告因洗錢防制法等案件，經檢察官提起公訴（111年度偵
字第3420號、111年度偵字第5693號），本院判決如下：
    主  文
莊景明共同犯洗錢防制法第十四條第一項之洗錢罪，處有期徒刑
陸月，併科罰金新臺幣貳萬元，罰金如易服勞役，以新臺幣壹仟
元折算壹日。
    犯罪事實
一、莊景明知悉一般人借用他人金融機構帳戶存、提款之行徑，
    常係為遂行詐欺取財犯罪之需要，以便利收受並取得贓款，
    俾於取得贓款後遮斷資金流動軌跡以逃避國家追訴、處罰，
    而已預見提供金融機構帳戶之資料供他人使用，並協助他人
    轉匯款項（包含將款項用以購買遊戲點數）者，他人有將之
    用於詐欺取財及洗錢犯罪之可能，仍不違背其本意，與身分
    不詳，通訊軟體LINE暱稱「客服」之詐欺集團成員，共同意
    圖為自己不法之所有，基於詐欺取財及掩飾、隱匿詐欺所得
    去向之洗錢犯意聯絡，於民國110年11月5日前某日，提供其
    友人即不知情之陳信男（涉嫌詐欺罪嫌部分，經檢察官為不
    起訴處分確定）所申設之中華郵政股份有限公司000-000000
    00000000號帳戶（下稱本案帳戶），作為詐欺集團成員詐騙
    資金匯入帳戶，並依指示領取詐得款項後用以購買遊戲點數
    。嗣該詐騙集團成員取得本案帳戶資料後，於110年11月5日
    11時50分許在LINE之「報牌群組」內傳送LINE訊息聯繫李家
    豪，向李家豪佯稱：先匯款新臺幣（下同）1萬元報牌費用
    及2萬元押金，始會報牌等語，致李家豪陷於錯誤，依指示
    於110年11月5日19時20分許（起訴書誤載為「110年11月6日
    中午12時」，業經蒞庭檢察官當庭更正）匯款2萬元至本案
    帳戶內。復由詐欺集團以LINE訊息通知莊景明，莊景明利用
    陳信男領取本案帳戶內款項後，以該款項購買GASH遊戲點數
    卡，再傳送前揭遊戲點數卡序號等資料給「客服」，以此迂
    迴層轉方式製造金流斷點，掩飾、隱匿詐欺犯罪所得之去向
    及所在。嗣經李家豪發覺受騙並報警處理後，始循線查悉上
    情。
二、案經李家豪告訴暨臺南市政府警察局永康分局、臺北市政府
    警察局萬華分局報告臺灣臺南地方檢察署檢察官偵查起訴。
    理  由
一、本案下列所引之供述證據，檢察官、被告莊景明於本院依法
    調查上開證據之過程中，均已明瞭其內容而足以判斷有無刑
    事訴訟法第159條第1項不得為證據之情事，而於本院準備程
    序及本案言詞辯論程序就相關事證之證據能力均未聲明異議
    ，本院審酌該等證據作成時之情況，並無違法取證或其他瑕
    疵，認為適於作為本案認定事實之依據，該等供述證據自得
    為本案之證據使用。其餘引用之非供述證據，均與本案犯罪
    待證事實具有證據關聯性，且無證據證明有何違法取證之情
    事，並經本院於審理期日依法踐行調查證據程序，亦得為本
    案之證據使用。
二、認定犯罪事實所憑之證據及理由：
  ㈠訊據被告固不否認有將陳信男之本案帳戶資料提供給「客服
    」，並依「客服」指示，請陳信男將匯入本案帳戶之款項領
    出，由被告購買遊戲點數，再將遊戲點數卡序號等資料傳送
    給「客服」等事實，然矢口否認有何詐欺取財、洗錢犯行，
    辯稱：我是被「客服」詐欺的被害人等語。
  ㈡經查：
　⒈本案帳戶為被告友人陳信男所有，被告將本案帳戶資料提供
    給「客服」。詐欺集團成員於110年11月5日11時50分許傳送
    LINE訊息聯繫告訴人李家豪，向告訴人佯稱：先匯款1萬元
    報牌費用及2萬元押金，始會報牌等語，致告訴人陷於錯誤
    ，於110年11月5日19時20分許匯款2萬元至本案帳戶內。嗣
    由「客服」以LINE訊息通知被告，被告利用陳信男領取本案
    帳戶內款項後，以該款項購買GASH遊戲點數卡，再傳送前揭
    遊戲點數卡序號等資料給「客服」等事實，為被告於本院審
    理時所不爭執（本院卷第38至39頁），核與證人即告訴人李
    家豪於警詢、證人陳信男於警詢、偵查中之證述情節相符，
    並有告訴人提出與詐騙集團成員暱稱「莉莉539客服」之LIN
    E對話紀錄擷圖（警1卷第19至21頁）、告訴人提出之匯款明
    細擷圖（警1卷第23頁）、告訴人提出其匯款之帳戶資訊擷
    圖（警1卷第25頁）、中華郵政股份有限公司110年12月2日
    儲字第1100940606號函暨所附陳信男之本案帳戶基本資料及
    交易明細（警1卷第39至51頁）各1份、陳信男提出與被告之
    LINE對話紀錄擷圖5張（警2卷第41至43頁）、被告提出與「
    客服」之LINE對話紀錄擷圖2份（警2卷第47至51頁、偵3卷
    第53至107頁）、被告提出其購買遊戲點數之交易明細照片7
    張（警2卷第51至53頁）附卷可佐，上開事實，首堪認定。
　⒉按刑法關於犯罪之故意，不但直接故意，須行為人對於構成
    犯罪之事實具備明知及有意使其發生之要件，即間接故意，
    亦須行為人對於構成犯罪之事實預見其發生，且其發生不違
    背行為人本意始足成立，若對於構成犯罪之事實，雖預見其
    能發生，而在行為人主觀上確信其不致發生者，仍應以過失
    論。是以，行為人無論係出於直接、間接故意，均以行為人
    對於構成犯罪事實之發生，均有其本意為要件。所不同者乃
    對於構成要件事實，直接故意乃行為人於行為時主觀上係基
    於確信，並有意促使發生；間接故意則係行為人行為時尚非
    確信，但為實現犯罪之目的，而任其發生。若行為人雖預見
    構成犯罪事實之發生，然因主觀上確信不發生，致發生係違
    背其本意，則屬有認識之過失（最高法院99年度台上字第60
    24號判決意旨參照）。另按刑法第13條第2項之不確定故意
    （學理上亦稱間接故意、未必故意），其法文之「預見」二
    字，乃指基於經驗法則、論理法則，可以預料得見如何之行
    為，將會有一定結果發生之可能，而行為人對於構成犯罪之
    事實（包含行為與結果，即被害之人、物和發生之事），預
    見其發生，而此發生不違背本意，存有「認識」及容任發生
    之「意欲」要素。又金融機構開設之帳戶為個人理財工具之
    一種，專有性甚高，依通常情形，除非係與本人具密切親誼
    關係者，否則殊難想像何須提供給他人使用，稍具通常社會
    歷練之一般人，依經驗法則即知應妥善保管帳戶資料，以防
    遭他人利用，縱偶因特殊情況須將帳戶資料提供給他人，亦
    必深入瞭解該他人之可靠性與用途，再行提供。兼以近來利
    用人頭帳戶以行詐騙之事屢見不鮮，詐欺集團以網路購物付
    款方式設定錯誤、親友借款等事由，使被害人誤信為真，詐
    騙被害人至金融機構櫃檯電匯，或持提款卡至自動櫃員機或
    由網路銀行依其指示操作，轉出款項至人頭帳戶後，詐欺集
    團成員隨即將之提領一空之詐騙手法，層出不窮，且業經政
    府多方宣導，並經媒體反覆傳播，而上開詐騙方式，多數均
    係利用他人帳戶，作為詐欺取財所得財物匯入、取款以逃避
    檢警查緝之用之犯罪工具。且依一般人之社會通念，如匯入
    帳戶內之款項來源正當，大可自行申辦帳戶，若其不以自己
    名義申辦帳戶取得款項，反而收購或借用別人之金融帳戶以
    供使用，則提供金融帳戶並提領、轉匯款項者，不論名目是
    變賣、出租或出借，或有無對價或報酬，更不管受告知之用
    途為何，對於該帳戶可能作為收受、提領特定犯罪所得使用
    ，提領、轉匯後會產生遮斷金流以逃避國家追訴、處罰之效
    果等節，當可有所預見。
　⒊被告於本案行為時年滿36歲，並自陳教育程度為高中畢業，
    職業為粗工（本院卷第65至66頁），且被告曾因提供金融機
    構帳戶給詐欺集團成員使用，因而觸犯刑法第30條第1項、
    第339條第1項幫助詐欺取財罪、刑法第30條第1項、洗錢防
    制法第2條第2款第14條第1項幫助洗錢罪，經臺灣臺南地方
    檢察署檢察官以109年度偵字第19906號聲請以簡易判決處刑
    ，經本院以110年度金簡字第36號判處有期徒刑4月，併科罰
    金1萬元，於110年6月2日確定，有該案聲請簡易判決處刑書
    、判決（偵3卷第35至46頁）、臺灣高等法院被告前案紀錄
    表各1份在卷可佐。是依被告之智識程度、社會經驗，應已
    預見提供本案帳戶給「客服」使用，並依「客服」指示利用
    陳信男提領款項，以該款項購買點數，將有共犯詐欺取財、
    洗錢罪之可能。再者，在被告與「客服」之LINE對話過程中
    ，「客服」向被告表示：你幫我購買點數一下啊，因為我沒
    空，上班比較忙，被告則回覆：不會出事嗎，你要洗點數啊
    ，你保證不會什麼事（偵3卷第65至69頁）。「客服」另向
    被告叮嚀：你幫我去購買下，記住，店員問你就說你孩子儲
    值遊戲用，別說我讓你幫忙買，被告回答：嗯嗯；後來「客
    服」再問被告：對了，你去購買店員沒問你嗎，被告回答：
    說自己要玩的（偵3卷第73至75頁）。是以，被告在LINE對
    話中主動向「客服」提及「你要洗點數啊」，並向超商店員
    謊稱遊戲點數是自己要玩的等情，更加證明被告對於提供本
    案帳戶，並依指示提領款項、購買點數，可能構成詐欺取財
    及洗錢犯行，顯已有所認知。
　⒋依上所述，被告提供本案帳戶給「客服」使用，並依「客服
    」指示利用陳信男提領款項，以該款項購買點數時，主觀上
    對於本案帳戶可能作為對方收受特定犯罪所得使用，提領款
    項、購買點數會產生遮斷金流以逃避國家追訴、處罰之效果
    等節，當已有所預見，然其仍未深入瞭解用途及合理性，即
    為前述行為，顯然不顧提供金融帳戶之後果，乃牽涉包含詐
    欺取財、洗錢在內之不法用途，且在無法獲悉、無從追索實
    際使用者之情況下，於提供帳戶資料及購買點數當時無防範
    措施，亦再也無法制止詐欺取財、洗錢等犯罪之遂行，造成
    掩飾、隱匿金流之結果，形成犯罪循索查緝之阻礙，堪認被
    告有詐欺取財及掩飾、隱匿詐欺取財犯罪所得之去向暨所在
    之不確定故意甚明。被告前揭所辯，僅屬事後推諉卸責之詞
    ，尚難採信。
　⒌綜上所述，本案事證明確，被告上開詐欺取財、洗錢犯行，
    堪以認定，應予依法論科。
三、論罪科刑：
　㈠按洗錢防制法第2條第2款所稱之「洗錢」行為，係指掩飾或
    隱匿特定犯罪所得之本質、來源、去向、所在、所有權、處
    分權或其他權益之行為，其立法目的在於防範因犯同法第3
    條所列之特定犯罪而取得或變得之財物或財產上利益及其之
    孳息，藉由迂迴層轉、化整為零之多層化包裝方式，掩飾或
    隱匿特定犯罪所得，製造資金流動軌跡斷點，去化不法利得
    與犯罪間之聯結，而藉以逃避追訴、處罰。又特定犯罪之正
    犯實行特定犯罪後，為掩飾、隱匿其犯罪所得財物之去向及
    所在，而令被害人將款項轉入其所持有、使用之他人金融帳
    戶，並由該特定犯罪正犯前往提領其犯罪所得款項得手，如
    能證明該帳戶內之款項係特定犯罪所得，因已被提領而造成
    金流斷點，該當掩飾、隱匿之要件，該特定犯罪正犯自成立
    一般洗錢罪之正犯（最高法院108年度台上大字第3101號裁
    定意旨參照）。查被告除提供本案帳戶供「客服」使用作為
    詐騙款項之匯款帳戶外，並依指示利用陳信男提領款項，以
    該款項購買遊戲點數，此舉已造成金流斷點，該當於掩飾、
    隱匿詐欺犯罪所得之去向及所在之構成要件，自成立一般洗
    錢罪之正犯。是核被告所為，係犯刑法第339條第1項之詐欺
    取財罪、洗錢防制法第2條第2款、第14條第1項之一般洗錢
    罪。
　㈡被告利用不知情之陳信男遂行本案犯行，為間接正犯。被告
    就上開詐欺取財及洗錢犯行，與「客服」間具有犯意聯絡及
    行為分擔，應論以共同正犯。
　㈢被告所犯之詐欺取財及一般洗錢罪，均係為達向告訴人詐得
    款項之單一犯罪目的，且實行行為具有局部同一，法律上自
    應評價為一行為同時觸犯上開2罪名之想像競合犯，應依刑
    法第55條規定，從一重論以一般洗錢罪處斷。
　㈣爰以行為人之責任為基礎，審酌被告在政府及大眾媒體廣泛
    宣導國內現今詐騙案件層出不窮之情形下，仍隨意將本案帳
    戶資料提供不詳人士使用，並依指示利用陳信男提領款項，
    以該款項購買遊戲點數，所為不僅侵害告訴人之財產法益，
    更增加犯罪查緝之困難，助長詐騙歪風，嚴重影響社會治安
    、金融交易秩序及人與人間之互信，行為實有不當；並考量
    被告坦承客觀行為，否認主觀犯意之犯後態度，且其迄未與
    告訴人達成和解，亦未賠償告訴人損失；參以被告除前述幫
    助洗錢案件外，另有詐欺取財案件之前案紀錄，有臺灣高等
    法院被告前案紀錄表1份附卷可佐，品行非佳；兼衡被告之
    犯罪動機、目的、手段、所生之危害，暨其於本院自陳教育
    程度為高中畢業，未婚，獨居，無人需其扶養，職業為粗工
    ，月收入約1萬多元（本院卷第65至66頁）等一切情狀，量
    處如主文所示之刑，併諭知罰金如易服勞役之折算標準，以
    資警惕。
四、沒收：
　㈠按犯第14條之罪，其所移轉、變更、掩飾、隱匿、收受、取
    得、持有、使用之財物或財產上利益，沒收之，洗錢防制法
    第18條第1項前段固有明文，而其立法理由係為沒收洗錢行
    為標的之財物或財產上利益，惟該條文並未規定「不問屬於
    犯罪行為人與否」均沒收之，自仍以屬於犯罪行為人者為限
    ，始應予以沒收。查告訴人遭詐騙匯入本案帳戶之款項，業
    已全數由被告利用陳信男提領，並用於購買遊戲點數，業據
    本院認定如前，且無證據證明被告對此洗錢行為標的之財物
    有何支配管領及處分權限，難認屬被告所有，依據前揭說明
    ，無從依洗錢防制法第18條第1項前段規定宣告沒收。
　㈡依卷內現有之資料，並無證據可資認定被告有因本案犯行而
    取得對價之情形，則被告既無任何犯罪所得，自無從宣告沒
    收或追徵，附此敘明。
據上論斷，應依刑事訴訟法第299條第1項前段，判決如主文。
本案經檢察官蔡宗聖提起公訴，檢察官紀芊宇到庭執行職務。
中　　華　　民　　國　　111 　年　　7 　　月　　20　　日
                  刑事第十一庭  審判長法　官　陳淑勤
                                      法  官  周宛瑩
                                      法  官  張郁昇
以上正本證明與原本無異。
如不服本判決應於收受本判決後20日內向本院提出上訴書狀，並
應敘述具體理由。其未敘述上訴理由者，應於上訴期間屆滿後20
日內向本院補提理由書狀（均須按他造當事人之人數附繕本）「
切勿逕送上級法院」。 
　　　　　　　　　　　　　　　　    　書記官　陳冠盈
中　　華　　民　　國　　111 　年　　7 　　月　　20　　日
附錄本案論罪科刑法條：
洗錢防制法第2條
本法所稱洗錢，指下列行為：
一、意圖掩飾或隱匿特定犯罪所得來源，或使他人逃避刑事追訴
    ，而移轉或變更特定犯罪所得。
二、掩飾或隱匿特定犯罪所得之本質、來源、去向、所在、所有
    權、處分權或其他權益者。
三、收受、持有或使用他人之特定犯罪所得。
洗錢防制法第14條
有第二條各款所列洗錢行為者，處7年以下有期徒刑，併科新臺
幣5百萬元以下罰金。
前項之未遂犯罰之。
前二項情形，不得科以超過其特定犯罪所定最重本刑之刑。
中華民國刑法第339條
意圖為自己或第三人不法之所有，以詐術使人將本人或第三人之
物交付者，處5年以下有期徒刑、拘役或科或併科50萬元以下罰
金。
以前項方法得財產上不法之利益或使第三人得之者，亦同。
前二項之未遂犯罰之。